臺灣桃園地方法院民事簡易判決
110年度桃簡字第1093號
原      告  姚偉強
訴訟代理人  陳泓年律師
被      告  吳長壽
上列當事人間請求確認本票債權不存在事件，本院於民國111年4
月14日言詞辯論終結，判決如下：
　　主    文
確認本院一一０年度票字第一七二一號本票裁定所載本票債權請
求權不存在。
本院一一０年度司執字第七三六二三號給付票款強制執行事件之
強制執行程序應予撤銷。
訴訟費用由被告負擔。
    事實及理由
壹、程序部分：
一、按簡易訴訟之訴狀送達後，原告不得將原訴變更或追加他訴
    ，但請求之基礎事實同一者，不在此限，民事訴訟法第436
    條第2項適用第255條第1項但書第2款定有明文。經查，原告
    起訴時請求：「確認本院110年度司票字第1721號本票裁定
    （下稱系爭本票裁定）所載如附表所示本票（下稱系爭本票
    ）債權請求權不存在。」（見本院卷第3頁），嗣於本院審
    理時變更聲明為：「㈠確認系爭本票裁定所載系爭本票債權
    請求權不存在。㈡本院110年度司執字第73623號給付票款強
    制執行事件（下稱系爭執行事件）之強制執行程序（下稱系
    爭程序）應予撤銷。」（見本院卷第20頁），變更後聲明㈡
    與原聲明請求之基礎事實均與系爭本票有關，在社會生活上
    可認為有關連性，原證據資料得以援用，應予准許。
二、按確認法律關係之訴，非原告有即受確認判決之法律上利益
    者，不得提起之，為民事訴訟法第247條第1項本文所明定。
    所謂即受確認判決之法律上利益，係指因法律關係之存否不
    明確，致原告在私法上之地位有受侵害之危險，此項危險得
    以對於被告之確認判決除去之而言（最高法院109年台上字
    第1779號民事判決參照）。經查，被告持系爭本票裁定對原
    告聲請強制執行，而原告主張系爭本票裁定所載系爭本票債
    權請求權不存在，足認原告法律上之地位有受侵害之虞，且
    此項危險得以藉由對於被告之確認判決加以除去，是原告有
    即受確認判決之法律上利益，應可認定。
貳、實體部分：
一、原告主張：系爭本票非原告所簽發，況且被告於民國110年6
    月18日持系爭本票向本院聲請本票裁定，本院以系爭本票裁
    定准予系爭本票債權得強制執行，被告嗣持系爭本票裁定向
    本院聲請強制執行，本院以系爭執行事件受理，然系爭本票
    自發票日即99年4月14日起至被告聲請系爭本票裁定之日止
    已逾3年，系爭本票債權請求權已罹於時效而不存在，爰依
    強制執行法第14條規定提起本件訴訟等語，並聲明：如變更
    後之聲明。
二、被告則以：系爭本票為原告因向永聯小客車租賃有限公司（
    下稱永聯公司）租賃車輛所簽發，並非偽造，其是永聯公司
    負責人而取得系爭本票等語，資為抗辯，並聲明：原告之訴
    駁回。
三、本件爭點：系爭本票債權請求權是否罹於時效而消滅？
四、本院之判斷：
　㈠經查，系爭本票之發票日、票面金額及票號如附表所示，被
    告於110年6月18日持系爭本票向本院聲請本票裁定，本院以
    系爭本票裁定准予系爭本票債權得強制執行，被告嗣持系爭
    本票裁定向本院聲請強制執行，本院以系爭執行事件受理等
    情，有系爭本票及裁定附卷可參（見本院卷第6至7頁），復
    經本院調閱系爭本票裁定及執行事件卷宗核對無誤，上開事
    實，首堪認定。
  ㈡系爭本票債權請求權罹於時效而消滅：
　  按執票人對本票發票人之權利，自到期日起算；見票即付之
    本票，自發票日起算，3年間不行使，因時效而消滅，票據
    法第22條第1項規定甚明。次按消滅時效完成之效力，固發
    生拒絕給付之抗辯權，惟債務人為抗辯後，消滅者為請求權
    而非權利本身，依此可知，債務人得主動提出以消滅時效已
    完成，拒絕清償債務之抗辯權利，債務人為抗辯後，請求權
    即為消滅（最高法院100年度台上字第608號民事判決參照）
    。消滅時效完成後，聲請本票裁定，並無中斷時效之可言。
    經查，系爭本票未載到期日視為見票即付，自發票日即99年
    4月14日起算，至被告聲請系爭本票裁定之日即110年6月18
    日，顯逾3年，系爭本票債權請求權自罹於時效而消滅。系
    爭本票債權請求權時效既已消滅，原告請求確認系爭本票債
    權請求權不存在，自屬有據。
  ㈢按強制執行法第14條所稱消滅債權人請求之事由，包括消滅
    時效完成等情形在內。另債務人異議之訴係為排除執行名義
    之執行力，是債務人提起異議之訴，其聲明請求撤銷特定執
    行事件之執行程序，或請求債權人不得持執行名義對債務人
    為強制執行，均無不可（最高法院109年度台上字第764號民
    事判決參照）。經查，系爭本票債權請求權既已罹於時效而
    消滅，則原告請求撤銷系爭執行程序，自屬有據。
五、綜上所述，原告訴請確認系爭本票債權請求權不存在。系爭
    執行程序應予撤銷，均有理由，應予准許。
六、本件事證已臻明確，兩造其餘攻防，核與判決結果不生影響
    ，爰不一一論述，併此敘明。
七、訴訟費用負擔之依據：民事訴訟法第78條。
中　　華　　民　　國　　111 　年　　5 　　月　　13　　日
                  桃園簡易庭  法  官  張明宏
以上為正本係照原本作成。
如不服本判決，應於送達後20日內，向本院提出上訴狀並表明上
訴理由，如於本判決宣示後送達前提起上訴者，應於判決送達後
20日內補提上訴理由書（須附繕本）。
如委任律師提起上訴者，應一併繳納上訴審裁判費。   
中　　華　　民　　國　　111 　年　　5 　　月　　13　　日
                              書記官  石曉芸
附表
編號 發票日 到期日 票面金額（新臺幣） 發票人 票號 備註 1 99/4/14 未載 50萬元 「姚偉強」 008528 本院卷第7頁反面